【裁判字號】    92,交易,377
【裁判日期】    920912
【裁判案由】    過失致死等
【裁判全文】
臺灣臺中地方法院刑事判決                        九十二年度交易字第三七七號
    公  訴  人  臺灣臺中地方法院檢察署檢察官
    被      告  甲○○
    選任辯護人  張志新律師
                張慶宗律師
右列被告因過失致人於死等案件，經檢察官提起公訴（九十二年度偵字第二四０四號
），本院判決如左：
    主  文
甲○○無罪。
    理  由
一、公訴意旨略以：被告甲○○於民國九十一年九月十四日晚上十一時許起至翌日凌
    晨一、二時許止，在苗栗縣苗栗市友人住處飲酒後，已不能安全駕駛動力交通工
    具，竟仍於九十一年九月十五日凌晨二時許，駕駛車牌號碼ＮＯ─七七五一號自
    用小客車（車主係王鎮國）搭載友人張志壯自上址出發欲返回台中市○○路住處
    ，自公館交流道上中山高速公路由北往南方向行駛，在台中港交流道下中山高速
    公路後，即沿台中港路往台中市區方向（即西往東）之內側車道行駛，於九十一
    年九月十五日凌晨三時十分許，行經台中港路與惠中路之交岔路口時，欲左轉惠
    中路，此時，應注意汽車駕駛人飲用酒類後其吐氣所含酒精濃度超過每公升０．
    二五毫克時，不得駕車，汽車行駛時，駕駛人應注意車前狀況，並隨時採取必要
    之安全措施，而依當時天候晴，光線良好，路面無缺陷，道路無障礙物，視距良
    好，並無不能注意之情形，竟疏未注意及此，飲酒後呼氣酒精濃度為每公升０．
    三八毫克，仍貿然駕車行經上開交岔路口時，未注意車前狀況，斯時，適有林雅
    雯騎乘車牌號碼ＯＷＬ─０六０號重型機車（車主係何志隆）載乙○○，劉吉祥
    騎乘車牌號碼ＭＭ八─七三八號重型機車（車主係久玖輪業有限公司）後載羅玉
    青，張仁威騎乘車牌號碼ＨＥＺ─七六九號重型機車（車主係張志輝）等三部機
    車，沿著台中港路由東往西方向行駛，應注意汽車行駛時，駕駛人應注意車前狀
    況，隨時採取必要之安全措施，而依上開情形，並無不能注意之情事，詎林雅雯
    、劉吉祥、張仁威三人均疏未注意及此，又因甲○○不勝酒力，疏未注意車前狀
    況，貿然左轉，約左轉至台中港路對向之中間車道與外側車道之間，見林雅雯、
    劉吉祥、張仁威三人之上開機車，自台中港路對向車道駛來，煞車不及，林雅雯
    、劉吉祥、張仁威三人上開機車不慎撞及甲○○上開自用客車右側，林雅雯與乙○○則飛越上開自用小客車倒臥於自用小客車之另一側，林雅雯因而受有頭部外
    傷、顱內出血等傷害，張仁威、劉吉祥、羅玉青則人車倒地並受有傷害（過失傷
    害張仁威、羅玉青部分未據告訴、過失傷害劉吉祥部分經劉吉祥提起自訴，本院
    另案審結），經警至現場處理，並測出甲○○呼氣酒精濃測試值為０．三八ＭＧ
    ／Ｌ，始知甲○○酒醉駕車，林雅雯經送醫後延至九十一年九月十五日凌晨四時
    十分許不治死亡。案經公訴人據報相驗自動檢舉及台中市警察局第六分局報請偵
    辦，因認被告甲○○涉有刑法第一百八十五條之三、第二百七十六條第一項之罪
    嫌。
二、按犯罪事實應依證據認定之，無證據不得推定其犯罪事實；又不能證明被告犯罪
    或其行為不罰者，應諭知無罪之判決，刑事訴訟法第一百五十四條第三百零一
    條第一項分別定有明文。次按告訴人之告訴，係以使被告受刑事訴追為目的，是
    其陳述是否與事實相符，仍應調查其他證據以資審認，始得為被告不利之認定；
    又刑事訴訟上證明之資料，無論其為直接或間接證據，均須達於通常一般之人均
    不致有所懷疑，而得確信其為真實之程度，始得據為有罪之認定，若其關於被告
    是否犯罪之證明未能達此程度，而有合理懷疑之存在，致使無從形成有罪之確信
    ，根據「罪證有疑，利於被告」之證據法則，即不得遽為不利被告之認定（最高
    法院五十二年台上字第一三００號判例、七十六年台上字第四九八六號判例意旨
    參照）。
三、公訴人認被告甲○○涉犯酒醉駕車之公共危險罪嫌，無非以被告甲○○供承酒後
    駕車肇事並自承於發生車禍前一秒鐘始發現被害人之機車之情，足徵被告已不勝
    酒力，未能注意到行車道路上之車輛及依卷附測試觀察紀錄表記載被告查獲、測
    試或詢問過程，有含糊不清、呆滯木僵情事，足證被告於為警查獲之後已有含糊
    不清、呆滯木僵之情形，益徵被告已不能安全駕駛甚明，且被告肇事後測得呼氣
    酒精濃度達０．三八毫克為主要論據。訊據被告甲○○對於酒後駕車並與上開三
    部機車發生碰撞之事實固不爭執，並有道路交通事故調查報告表在卷可憑。惟被
    告甲○○堅決否認有何公共危險犯行，辯稱：雖有飲酒但不影響開車，伊是依號
    誌左轉，是對方車子超速行駛、闖紅燈復未開大燈致發生車禍，並未酒醉駕車等
    語。經查：按服用酒類不能安全駕駛動力交通工具之認定，參考德國、美國之認
    定標準，對於酒精濃度呼氣已達每公升○．五五毫克或血液濃度達百分之○．一
    一以上，肇事率為一般正常人之十倍，應認為已達不能安全駕駛之標準（法務部
    八十八年五月十八日八八年度法檢字第一六六九號函參照）；次按依交通部道路
    交通安全督導委員會委託學者自八十九年三月間起至九十年二月間止針對國人進
    行實驗研究，體內所含酒精濃度與代謝率之實驗結果，每人的飲酒量依其體重計
    算，於餐後三十分鐘飲完酒，飲完後其呼氣酒精濃度最高點為酒後一小時；又自
    飲酒一小時後開始計算代謝率，呼氣酒精代謝率總平均值為每小時０．０五二毫
    克 (引自蔡中志著「國人酒精濃度與代謝率及對行為影響之實驗研究」一文，警
    光雜誌第五三八期）。依被告甲○○所供，飲酒完畢之時間為九十一年九月十五
    日凌晨零時許，而警員係於凌晨三時三十五分對被告甲○○進行測試，酒精濃度
    測定值為每公升０．三八毫克，則被告飲用酒類後其呼氣酒精濃度最高點為酒後
    一小時即九十一年九月十五日凌晨一時，之後即開始代謝，而被告自呼氣酒精濃
    度最高點至酒測之時間相距達二小時三十五分鐘，依前揭國人體內酒精含量之代
    謝率計算，被告於體內呼氣所含酒精濃度最高點應僅達每公升０˙五一毫克 (
    計算式為：0.38mg/l+0.052mg/lx2.58hr= 0.51mg/l)，並未達法務部函示之每公
    升０．五五毫克以上不能安全駕駛動力交通工具標準。其次，依車禍後至現場處
    理之河安派出所警員丁○○所製作卷附之測試觀察紀錄表關於被告查獲前後觀察
    結果，雖記載被告「查獲、測試或詢問過程，有含糊不清、呆滯木僵情事」、「
    有酒後駕駛跡象，顯然無法正常駕駛」云云，惟經質之觀察製作者即警員丁○○
    ，則稱：「他拒絕酒測，但很清醒，異常冷靜」等語。對於酒後駕駛跡象，亦僅
    證稱：「被告身上有酒味，沒有明顯酒醉情況」、而對所謂呆滯木僵、含糊不清
    的情形，則稱：「他有時茫茫，有時又很冷靜」、「他製作筆錄蠻清楚的，後來
    他將酒測紙拿走，又說不知道有酒測，所以我們認為他含糊不清」等語，查被告
    應不可能在同一個時候又異常冷靜，又酒醉。而再徵之被告做酒測時會問警員是
    否可以休息十分鐘，於看酒測值超過標準時，竟將酒測紙吞到肚子裡，足見被告
    當時甚懂得如何維護自己權利及試圖消滅對自己不利之證據，其所稱不知有酒測
    ，應係故意裝傻，故作迷糊。雖其吞酒測紙的行為甚不適當，惟此正足以反應出
    其當時應是不斷在思索如何應付發生的事，與酒醉之人常有之反應變慢，甚至無
    法處理事情、無法與外界溝通之情尚不相同，此外證人丁○○並未能舉出被告確
    有何具體之駕駛行為異常或查獲、測試或訊問過程，有何酒醉情事，故以此測試
    觀察紀錄表實難認被告有酒醉駕車之行為，尚難以酒後駕車即推論顯然無法安全
    駕駛。參諸本件發生車禍之情形，被告是左轉車，且依當時被告所搭載之證人張
    志壯所稱：被告係待左轉燈亮後才起步，核與當時直行中港路之證人王捷民於偵
    查中所稱：伊是於直行燈變紅燈，左轉燈號變綠燈後始聽到撞擊聲之情相符。被
    告於偵查中所稱於看到對方車輛後約一秒鐘即發生車禍及卷附道路交通事故調查
    報告表所載，主要肇因研判為違反號誌管制，亦未能證明被告之飲酒與車禍之發
    生有何因果關係（詳見後述），故尚乏證據證明被告之飲酒已達不能安全駕駛動
    力交通工具之程度。被告所辯，應可採信，本件被告酒後駕車之行為，核與刑法
    第一百八十五條之三服用酒類，不能安全駕駛動力交通工具而駕駛罪嫌之構成要
    件不該當，自難繩以該公共危險罪責。
四、本件公訴人另認被告甲○○在交岔路口貿然左轉致煞車不及肇事，且有應注意、
    能注意而不注意車前狀況並隨時採取必要之安全措施情形，而認被告涉有過失致
    死罪嫌，無非以被告坦承伊在交岔路口等到左轉燈亮時始左轉，左轉時伊未看到
    任何車輛過來，伊起步約四、五公尺、剛好在中間車道與外車道之間，撞到前一
    秒才看到黑影，伊要煞車已來不及了等語，及證人張志壯（起訴書誤為丙○○，
    而事實上丙○○並未在現場）證稱：肇事之時，約有十幾部機車過來，均未開燈
    ，伊當時係左轉燈亮起等語，另證人乙○○亦到庭證稱：伊等係沿台中港路欲往
    大肚方向等語，證人欣怡亦於警訊中證稱：伊等係騎乘於台中港路往大肚方向行
    駛等語，足徵肇事之時，被害人林雅雯等人之機車已沿著台中港路與被告相反方
    向前來，而台中港路當時視線良好且道路筆直，被告竟於肇事前一秒鐘才看到被
    害人等人之機車，顯有疏失，亦即被害人之車輛並非出於突然之情形，被告對於
    車禍之發生顯能避免，而有疏未注意之情形甚明及有道路交通事故調查報告表、
    判讀資料表、相片四十四幀（九十一年度偵字第一九六一六號卷）、相片四十六
    幀（詳九十一年度相字第一二八六號卷）、車籍作業系統─查詢認可資料表四份
    附卷可稽，另本件車禍被害人林雅雯因此受傷死亡，亦經公訴人督同檢驗員相驗
    屬實，製有相驗筆錄、相驗屍體證明書、驗斷書等件附卷可稽為其論據。
五、惟訊據被告甲○○堅決否認有何過失致死犯行，辯稱：伊當時是左轉綠燈亮後才
    起步，是對方超速又闖紅燈，轉過去就被撞了，伊並無過失等語。則茲應審究者
    為被告是否已盡相當之注意採取必要之安全措施及其與車禍發生是否有相當因果
    關係。
（一）查經本院於本院九十二年度交自字第一五號案中九十二年八月六日訊問時，經
      質之目擊證人張志壯明確證稱：當時的燈號為左轉綠燈，核與被告甲○○所稱
      情節相符，且依當時直行中港路之證人王捷民於偵查中所稱：伊是於直行燈變
      紅燈，左轉燈號變綠燈後始聽到撞擊聲之情，被告確是依照燈號行車應堪認定
      ，而依證人張仁威於偵查中所稱：乙○○他們的時速約七、八十公里，而證人
      羅玉青於警訊中所稱：我們在還沒到惠中路口的前一個路口就變換車道於內側
      三、四車道，可見在前一個路口時，被害人等尚未進入快車道，而被告亦無從
      得知對方車輛的動態。而依被告於偵查中所稱於看到對方車輛後約一秒鐘即發
      生車禍，則依被告已進入路口並在左轉待轉區等待左轉，而對方復係於前一個
      路口始進入快車道，被告縱於較早前即已發現對方車輛，惟相隔既遠，如何判
      斷對方有意在此路口闖紅燈。而依被害人等七、八十公里之時速，一秒鐘車行
      距離已可達二十公尺，並依證人張志壯於偵查中所稱：我們大約左轉了三、四
      秒左右，就被三台機車撞上。（見相驗卷第卅七頁）則三、四秒的時間，機車
      已可行進約七十公尺，而對於七十公尺外未開大燈之機車，如何強求被告對其
      等有闖紅燈之意圖有所認識並加以防範。故被告所辯其左轉時並未看到對方機
      車應屬可能，且被告應係速度甚慢，尚乏證據認被告有何未警戒前方之情形。
（二）被告既已進入路口等待且遵行燈號緩慢左轉，其看到違規闖入其行進路線之對
      方機車後，並已採取煞車的動作（此由被告汽車受三部機車撞擊後，每一部位
      受損情形均甚集中，且汽車並未留下緊急煞車之痕跡即可得知），被告雖因未
      及避免而發生碰撞，但其有無防範發生之可能，實不能無疑。且本件車禍經送
      台灣省台中市區車輛行車事故鑑定委員會鑑定及台灣省車輛行車事故覆議委員
      會覆議結果，亦均認為肇事處係設有輪放左轉保護四時向之行車管制號誌交岔
      路口，肇事因素之認定，取決於各方向通過路口當時之號誌各為如何而定，有
      二委員會函在卷可考。公訴人認被告疏未注意車前狀況並採必要之安全措施，
      尚屬乏據。被告既係依照號誌而行，實應受信賴原則之保護，亦無何違背刑法
      規定之處。被告所辯尚可採信，被告應無何過失之處，其依號誌左轉與車禍之
      發生應無何因果關係。
六、綜前所述，依本件被害人林雅雯之父丙○○所稱：伊並未在現場，故依其指訴並
    未能認被告有何過失；且公訴人所舉證據及本院調查所得，並無證據證明被告有
    違反號誌左轉之情；而被告雖有左轉較慢之可能，惟被告既依號誌而行，被害人
    又尚未進入路口，總要在確定被害人闖紅燈後才採取煞車，故尚不足以使本院對
    此與車禍發生之有無因果關係卻除合理之懷疑，而達確信之程度；本件復難認被
    告有未注意狀況並隨時採取必要安全措施之過失，揆諸前揭證據法則，即不得遽
    為不利被告之認定。復查無其他積極證據足資證明被告有何公訴人所指之公共危
    險犯行，故自應依法為被告無罪判決之諭知。
據上論斷，應依刑事訴訟法第三百零一條第一項，判決如主文。
中      華      民      國    九十二    年      九      月      十二    日
                                      台灣台中地方法院交通法庭
                                          法  官   王  靜  秋
右正本證明與原本無異
如不服本判決應於送達後十日內向本院提出上訴狀
                                          書記官
中      華      民      國    九十二    年     九     月    十二    日


司法院資訊處製作；財團法人民間司法改革基金會備份。
